【裁判字號】    97,抗,516
【裁判日期】    971209
【裁判案由】    聲請減刑
【裁判全文】
臺灣高等法院高雄分院刑事裁定           97年度抗字第516號
抗 告 人即
受  刑  人  甲○○
                    （現於台灣花蓮監獄執行中）
上列抗告人因聲請減刑案件，不服臺灣屏東地方法院中華民國97
年9 月12日更審裁定（97年度聲減更字第1 號），提起抗告，本
院裁定如下：
    主  文
原裁定撤銷，發回臺灣屏東地方法院。
    理由
一、原裁定以：按中華民國96年罪犯減刑條例第8 條第1 項規定
    ：「依本條例應減刑之罪，已經判決確定尚未執行或執行未
    完畢者，由檢察官或應減刑之人犯聲請最後審理事實之法院
    裁定之。」可知受刑人就其所犯之罪，須經判決確定尚未執
    行或執行未完畢，始得向最後審理事實之法院聲請減刑，如
    已執行完畢，即不得聲請減刑甚明。故如被告於民國96年4
    月24日之前犯數罪，分別經法院判決確定，因不合數罪併罰
    之要件而併合執行（接續執行），若其後其中一罪已執行完
    畢，其餘一罪或數罪尚未執行完畢，則就已執行完畢之罪聲
    請減刑，不符上開規定，其聲請自不應准許（臺灣高等法院
    96年第3 次刑事庭庭長會議討論中華民國96年罪犯減刑條例
    法律問題（三）決議第1 號參照）。本件聲請人所犯如附表
    一所示之2 罪，聲請人所犯如附表一所示之2 罪業於89年7
    月30日執行完畢，自無從依據減刑條例減刑；又聲請人另犯
    附表二所示之罪，與本件附表一所示之2 罪，亦非屬裁判確
    定前犯數罪之數罪併罰關係，僅係接續執行，本件聲請人所
    犯如附表一所示之2 罪，既已執行完畢，依上開說明，即無
    減刑之餘地，則聲請人認此部分應減刑後，與如附表二所犯
    各罪合併定其應執行之刑，於法亦未合，因而駁回本件受刑
    人之聲請。
二、按中華民國96年罪犯減刑條例自96年7 月16日施行，其第8
    條第1 項規定：「依本條例應減刑之罪，已經判決確定尚未
    執行或執行未完畢者，由檢察官或應減刑之人犯聲請最後審
    理事實之法院裁定之。」故聲請減刑，以應減刑之罪已判決
    確定，而於中華民國96年罪犯減刑條例施行之日，尚未執行
    或執行未完畢者為限，如於該條例施行之前，其刑已執行完
    畢者，即無再予減刑可言。又86年11月26日增訂公布、同年
    月28日施行之刑法第79條之1 第5 項雖規定：「經撤銷假釋
    執行殘餘刑期者，有期徒刑於全部執行完畢後，再接續執行
    他刑，第1 項有關合併計算執行期間之規定不適用之。」亦
    即二以上徒刑併執行者，刑法第77條所定「得許假釋」最低
    應執行之期間，合併計算之規定，於撤銷假釋執行殘餘刑期
    之情形，不適用之。於此情形，經撤銷假釋執行殘餘刑期者
    ，其有期徒刑之殘餘刑期，於全部執行完畢時，即應認為已
    執行完畢，不再與嗣後接續執行之他刑，合併計算執行期間
    ，從而殘餘刑期之執行，與接續執行之他刑，其刑期應分別
    計算。但86年11月26日增訂公布、同年月28日施行之刑法施
    行法第7 條之1 第2 項則規定：「因撤銷假釋執行殘餘刑期
    ，其撤銷之原因事實發生在86年刑法第79條之1 修正施行前
    者，依修正前之刑法第79條之1 規定合併計算其殘餘刑期與
    他刑應執行之期間。但其原因事實行為終了或犯罪結果之發
    生在86年刑法第77條修正施行後者，不在此限。」亦即二以
    上有期徒刑併執行者，其中一有期徒刑因撤銷假釋而執行殘
    餘刑期時，倘其撤銷假釋之原因事實發生在前開刑法第79條
    之1 第5 項增訂施行前者，其殘餘刑期雖已全部執行完畢，
    仍應適用刑法第77條所定「得許假釋」最低應執行之期間，
    合併計算之規定，與其他併執行之有期徒刑，合併計算執行
    期間，即難認該撤銷假釋之有期徒刑已執行完畢。
三、本件受刑人所犯如附表一所示二罪，經定應執行有期徒刑3
    年6 月，刑期自83年5 月16日至86年9 月21日，於84年11月
    29日假釋出監，而於85年1 月16日至85年7 月13日因非法吸
    用安非他命，經判處有期徒刑8 月，於86年4 月10日確定，
    經撤銷假釋，其假釋殘刑為有期徒刑1 年9 月3 日，刑期自
    87年2 月10日至89年7 月30日；另附表二編號3 、5 、7 、
    8 、9 等5 罪，應執行有期徒刑16年2 月，刑期自89年7 月
    31日至104 年9 月27日；另附表二編號1 、2 、4 、6 、10
    等5 罪，應執行有期徒刑5 年4 月，刑期自104 年9 月28日
    至110 年1 月6 日，此有受刑人前案紀錄表、臺灣屏東監獄
    86年6 月26日屏監明教字第2600號報請撤銷假釋報告表、臺
    灣屏東地方法院檢察署檢察官88年戒執更一莊字第17號、96
    年執減更莊字第2852號之4 減刑指揮書、96年執減更莊字第
    2852號之5 減刑指揮書各影本附於本院97年度抗字第516 號
    卷可參。倘屬無訛，則受刑人如附表一所示之2 罪所應執行
    之殘刑，雖於89年7 月30日即已執行期滿，但受刑人被撤銷
    假釋之原因事實，發生之時間似在刑法第79條之1 第5 項增
    訂施行前，其殘餘之刑期與之後其他犯罪之刑期，何以不得
    合併計算執行期間？原審未敘明其理由，本院前審已指摘及
    此，原裁定未置一詞，自有可議。受刑人抗告意旨就附表一
    部分請准依中華民國96年罪犯減刑條例規定減刑，並提出最
    高法院97年度台抗字第201 號裁定供參考，自宜詳為斟酌相
    關規定，敘明理由而為妥適之裁定；且此關係受刑人得否據
    以聲請再與如附表二所示各罪合併定執行刑，自應將原裁定
    全部撤銷，並為顧及當事人審級利益，爰發回原審法院更為
    妥適之裁定。
四、據上論結，應依刑事訴訟法第413 條前段，裁定如主文。
中    華    民    國    97    年    12    月    9     日
                    刑事第六庭    審判長法  官  王憲義
                                        法  官  張盛喜
                                        法  官  邱永貴
以上正本證明與原本無異。
如不服本裁定應於送達後5 日內向本院提出再抗告狀。
中    華    民    國    97    年    12    月    9     日
                                        書記官  鄭翠芬


司法院資訊處製作；財團法人民間司法改革基金會備份。
